【裁判字號】    98,簡上,1074
【裁判日期】    981208
【裁判案由】    家庭暴力防治法之傷害
【裁判全文】
臺灣臺中地方法院刑事判決            98年度簡上字第1074號
上  訴  人  臺灣臺中地方法院檢察署檢察官
被      告  甲○○
上列上訴人因被告違反家庭暴力防治法之傷害案件，不服本院九
十八年度簡字第八一一號中華民國九十八年九月三十日第一審簡
易判決（起訴案號：臺灣臺中地方法院檢察署九十八年度偵字第
一一二三一號），提起上訴，本院管轄第二審之合議庭判決如下
：
    主    文
上訴駁回。
    犯罪事實
一、甲○○係乙○○之子，二人具有家庭暴力防治法第三條第三
    款直系血親之家庭成員關係，且乙○○為甲○○之直系血親
    尊親屬；惟因平日感情不睦而時有口角爭釁。甲○○於民國
    九十八年三月九日十三時許，在其與乙○○所共同居住位於
    臺中縣梧棲鎮○○路○段四０一巷二００號之住處內，因向
    乙○○借錢未果而發生口角，甲○○即持其所有之鐵棒將上
    址住處廚房之玻璃打破（毀損部分未據告訴），乙○○見狀
    乃欲自甲○○手中將該鐵棒取走，詎甲○○可預見與他人發
    生肢體拉扯，可能致他人身體受有傷害，竟基於即使發生傷
    害結果亦不違反其本意之傷害直系血親尊親屬之不確定故意
    ，與乙○○爭搶該鐵棒而發生肢體拉扯，進而於肢體碰撞衝
    突之過程中，致乙○○受有右手中指背部關節處、右手無名
    指背部底端及右手手腕背部等處擦傷之傷害（起訴書僅約略
    記載為右手手腕受傷）。
二、案經乙○○訴由臺中縣警察局清水分局報請臺灣臺中地方法
    院檢察署檢察官偵查起訴。
    理  由
一、上開犯罪事實，業據被告甲○○於本院一審準備程序及二審
    合議庭訊問時均供承無隱，核與告訴人乙○○與證人即目擊
    案發現場景況之陳玉英（被告之母）、王陳秀玉（被告之祖
    母）分別於警詢、偵查中指述與證陳之情節大致相符〔見警
    卷第5頁至第15頁，偵查卷第6頁。按被告以外之人（包括證
    人、鑑定人、告訴人、被害人及共同被告等）於審判外之陳
    述，雖不符刑事訴訟法第一百五十九條之一至之四等之規定
    ，而經當事人於審判程式同意作為證據，法院審酌該言詞陳
    述或書面陳述作成時之情況，認為適當者，亦得為證據；當
    事人、代理人或辯護人於法院調查證據時，知有刑事訴訟法
    第一百五十九條第一項不得為證據之情形，而未於言詞辯論
    終結前聲明異議者，視為有前項之同意，同法第一百五十九
    條之五已定有明文。立法意旨在於傳聞證據未經當事人之反
    對詰問予以核實，原則上先予排除；惟若當事人已放棄反對
    詰問權，於審判程式中表明同意該等傳聞證據可作為證據；
    或於言詞辯論終結前未聲明異議，基於尊重當事人對傳聞證
    據之處分權，及證據資料愈豐富，愈有助於真實發見之理念
    ，且強化言詞辯論主義，使訴訟程序得以順暢進行，上開傳
    聞證據亦均具有證據能力。本件被告已於本院表示就告訴人
    於警詢及偵查中關於在前揭時地有因故與其發生拉扯，致受
    有右手中指背部關節處、右手無名指背部底端及右手手腕背
    部等處擦傷部分之指陳內容，暨證人陳玉英、王陳秀玉於警
    詢時就現場目擊狀況之證述言詞均無異見，且同意作為證據
    （見本院二審卷第20頁反面），經本院審酌告訴人與證人陳
    玉英、王陳秀玉此部分陳述作成時之客觀狀況，並無任何遭
    到不當施壓或干擾，亦未有事證顯示其有遭受不當取供之情
    形，因認以之作為本件之證據亦屬適當，依上開刑事訴訟法
    第一百五十九條之五第一項之規定，自得作為證據使用〕，
    並有告訴人傷勢與案發現場照片、員警職務報告與被告、告
    訴人全戶戶籍資料查詢結果存卷足參（見警卷第21頁至第23
    頁，偵查卷第8頁，本院易字卷第13頁、第14頁、第36頁）
    ，足見被告於本院所為之前揭自白，適與客觀事實相符而堪
    予採信。準此，本件事證已臻明確，被告之傷害犯行洵堪認
    定。
二、被告甲○○係告訴人乙○○之子，有前揭告訴人全戶戶籍資
    料查詢結果在卷可稽，二人間具有家庭暴力防治法第三條第
    三款所定之直系血親之家庭成員關係，被告甲○○於上揭時
    地，基於傷害直系血親尊親屬之不確定故意，徒手對其父親
    即告訴人實施傷害之家庭暴力行為，核其所為，係犯刑法第
    二百七十七條第一項之普通傷害罪，且屬家庭暴力防治法第
    二條第二項之家庭暴力罪，並應依刑法第二百八十條傷害直
    系血親尊親屬之規定，加重其刑。公訴人雖未引用家庭暴力
    防治法第二條第二項之家庭暴力罪；然上開事實業於起訴事
    實記載明確，本院自得併予審理。原簡易判決除未依循上述
    員警之職務報告所陳與告訴人之傷勢照片所顯示，僅將告訴
    人於本件因被告犯行所肇致之傷害簡略載明為「右手手腕紅
    腫之傷害」，此部分應予補充更正為「右手中指背部關節處
    、右手無名指背部底端及右手手腕背部等處擦傷之傷害」；
    另就扣案鐵棒一支，雖係被告所有，已據其於本院合議庭審
    理時供述綦詳（見本院二審卷第19頁反面），然本件告訴人
    之前揭傷勢係因被告與其爭搶該鐵棒而生肢體之衝突拉扯所
    致，自難謂該鐵棒係屬供被告為本件傷害犯罪所用，甚或犯
    罪所得之物。又鐵棒復非屬違禁物，核與刑法沒收要件自有
    未合，不能予以併同諭知沒收，亦應為補充之說明外；原判
    決認定被告犯傷害罪行事證明確，因而適用家庭暴力防治法
    第二條第二款、刑法第二百七十七條第一項、第二百八十條
    、第四十一條第一項前段、刑法施行法第一條之一第一項、
    第二項前段之規定，並審酌被告不思家庭和睦，因借錢未果
    即對告訴人暴力相向，造成告訴人身體之傷害，犯罪動機、
    目的非善，犯罪手段亦非平和；惟衡酌被告犯後於本院準備
    程序尚知醒悟、坦承犯行，其迄今雖未與告訴人達成民事和
    解，惟告訴人就被告刑事部分業於原審行準備程序時表示判
    輕一點乙節，暨告訴人受傷程度尚屬輕微，被告於本件案發
    前尚無經法院判處罪刑之刑事犯罪前科素行，有臺灣高等法
    院被告前案紀錄表及臺灣臺中地方法院檢察署刑案資料查註
    紀錄表附卷可按等一切情狀，量處被告拘役二十日，且諭知
    易科罰金之折算標準；其認事用法並無違誤，量刑亦堪稱妥
    適。
三、檢察官據告訴人乙○○之請求提起上訴及於本院合議庭審理
    時對被告甲○○為具體求刑聲明之意旨略以：原判決認被告
    尚知悔悟，與事實不符，因被告長期對告訴人言行恐嚇、威
    脅，甚至傷害，告訴人乃持續受有身體與精神上之不法侵害
    。告訴人雖於原審有表示請求輕判之意，但應係被告事後對
    告訴人之態度遲遲未見改善，犯罪後態度難謂良好，告訴人
    始另具狀請求檢察官上訴，爰建請改量處有期徒刑二月等語
    ；惟按刑罰之量定，固屬法院自由裁量之職權行使，但仍應
    審酌刑法第五十七條所列各款事由及一切情狀，為酌量輕重
    之標準，並非漫無限制；在同一犯罪事實與情節，如別無其
    他加重或減輕之原因，下級審法院量定之刑，亦無過重或失
    輕之不當情形，則上級審法院對下級審法院之職權行使，原
    則上應予尊重；此有最高法院八十五年度台上字第二四四六
    號裁判意旨可資參酌，是法律賦予審判者自由裁量權，雖此
    項裁量權之行使，並非得以任意或自由為之，仍應受一般法
    律原則之拘束、符合法律授權之目的，並受法律秩序之理念
    、法律感情及慣例所規範，亦即法官量刑權固為受法律拘束
    之裁量原則，但其內涵、表現仍將因各法官的理念、價值觀
    、法學教育背景的不同而異，是以自由裁量的界限實難有客
    觀的解答，端賴法官於個案審判時，依個案事由加以審酌，
    倘無裁量濫用情事，要難謂其有不當之處。本件原審依簡易
    判決程序對被告處刑，並於簡易判決之犯罪事實及理由欄內
    詳載被告犯後於本院準備程序尚知警省、坦承犯行等量刑審
    酌事由，已不得謂原審未加審酌被告犯罪後態度之良否等情
    ，而遽認其判決不適法。且本件被告所犯刑法第二百七十七
    條第一項、第二百八十條之傷害直系血親尊親屬罪，依刑法
    第二百七十七條第一項之法定刑加重二分之一後，係屬法定
    刑四年六月以下有期徒刑、拘役九十日（未滿）或一千五百
    元（銀元）以下罰金之罪，原審之量刑並未低於法定刑範圍
    而為刑罰之諭知。況被告嗣於原審為訊問時，即能知所警惕
    ，幡然悔悟，坦承一切罪行無隱，告訴人於本件所受傷勢程
    度復屬輕微，原審基此總合考量而科處被告拘役二十日，亦
    難謂有裁量權濫用之違法或不當。此外，又查無其他足資加
    重所科刑度之事由，是原判決除認事用法均無違失外，量刑
    亦適當妥切。檢察官遽依告訴人之請求對原判決提起上訴，
    指摘原判決量刑過輕，未慮及個案量刑事由，其上訴尚非有
    據，自應予以駁回。
據上論斷，應依刑事訴訟法第四百五十五條之一第一項、第三項
、第三百六十八條，判決如主文。
本案經檢察官張富鈞到庭執行職務。
中    華    民    國    98    年    12    月    8     日
                  刑事第三庭  審判長法  官  周瑞芬
                                    法  官  李慧瑜
                                    法  官  陳思成
以上正本證明與原本無異。
不得上訴。
                                    書記官  吳詩琳
中    華    民    國    98    年    12    月    8     日


司法院資訊處製作；財團法人民間司法改革基金會備份。
